【裁判字號】    92,上訴,1325
【裁判日期】    920930
【裁判案由】    違反槍砲彈藥刀械管制條例等
【裁判全文】
臺灣高等法院臺中分院刑事判決                  九十二年度上訴字第一三二五號
      上  訴  人
      即  被  告  乙○○
      選任辯護人  陳慶諭律師
右上訴人因違反槍砲彈藥刀械管制條例等案件，不服臺灣彰化地方法院中華民國九十
二年五月二十三日第一審判決（民國九十一年度訴字第八一六號，起訴案號：臺灣彰
化地方法院檢察署民國九十一年度偵字第三九○四號、九十一年度偵緝字第二五一號
、第二五二號），部分提起上訴，本院判決如左：
    主  文
原判決關於乙○○被訴共同未經許可，持有手槍部分暨其應執行刑均撤銷。
乙○○無罪。
    理  由
一、公訴意旨略以：乙○○前因違反槍砲彈藥刀械管制條例案件，經臺灣彰化地方法
    院以八十四年度訴字第八○四號判決判處有期徒刑一年二月確定，於民國（下同
    ）八十五年十一月二十九日假釋出獄，至八十六年三月三日假釋期滿未經撤銷，
    以已執行完畢論。詎仍不知悔改，緣蔡茂松（另經原審法院判處有期徒刑五年六
    月確定）於九十年十月二十七日晚間十時許，與張福立（另經臺灣高等法院臺中
    分院判決應執行有期徒刑五年一月，現上訴最高法院審理中）在「名洋釣魚場」
    與他人喝酒聊天時，得知友人卓志青遭「紅鷹釣魚場」老闆陳瑞欽之子陳琮琪毆
    打，蔡茂松乃主動表示欲出面替不知情之卓志青討回公道，而由張福立駕駛車牌
    號碼Ｒ八─一二六一號自小客車，搭載蔡茂松返回其位在彰化縣彰化市○○路○
    段三二五巷三十三弄三十九號住處，經蔡茂松入內取出預藏之制式九○手槍二支
    （其中一支槍枝管制編號0000000000號，另一支槍號不詳）、子彈七
    顆，以紙袋包妥後帶回車上，並與張福立駕車前往彰化縣彰化市○○路○段三○
    九號「紅鷹釣魚場」，欲找陳瑞欽、陳琮琪父子理論。途中蔡茂松接獲乙○○來
    電，經乙○○表示曾前往「名洋釣魚場」找尋蔡茂松聊天未果，與釣魚場其他人
    又不熟識，甚感無聊等語，蔡茂松乃要求張福立駕車折返彰化縣彰化市○○路○
    ○路邊，將乙○○接載上車，一同前往上址「紅鷹釣魚場」。乙○○初始不明蔡
    茂松、張福立二人所欲前往之地點及目的，惟蔡茂松竟於抵達「紅鷹釣魚場」前
    之約一百公尺處即彰化縣彰化市○○路○段三一六號前，在車內手持前揭制式九
    ○手槍一支（槍號不詳）伸出車窗對空鳴槍三發子彈示警，乙○○至此得知蔡茂
    松所持槍彈係具有殺傷力之制式手槍及子彈，依法不得未經許可任意持有，且此
    行目的亦無非與持槍強制及殺人有關，竟仍與蔡茂松、張福立共同基於持有手槍
    、子彈及強制、殺人之不確定故意之犯意聯絡，於當日晚間十一時三十五分許駕
    車駛抵「紅鷹釣魚場」前廣場，由張福立下車敲門並大聲叫喚陳瑞欽出來，蔡茂
    松則攜帶另一支制式九○手槍（槍枝管制編號0000000000號）及子彈
    緊隨於後，乙○○亦下車站立於廣場外側監視。迨陳琮琪先行步出應門時，旋遭
    蔡茂松持上開制式手槍朝陳琮琪比畫，命陳琮琪蹲在一旁觀看，以此脅迫方式使
    人行無義務之事；陳瑞欽隨後走出屋門，亦遭蔡茂松持上開手槍抵住其腹部及臉
    部等處，因扣擊手槍扳機而擊發子彈一顆，致陳瑞欽左側臉頰因而遭到子彈貫穿
    ，陳瑞欽頭部流血倒地，經及時送醫急救始倖免於死，惟陳瑞欽仍受有顏面骨骨
    折併顏面穿刺傷等傷害，蔡茂松、張福立、乙○○三人見狀隨即駕車離去。嗣經
    陳琮琪報警處理，並依蔡茂松之供述於「紅鷹釣魚場」旁之水溝內，扣得蔡茂松
    等三人持有之制式九○手槍一支（槍枝管制編號0000000000號）、子
    彈三顆；再於翌日由警員林立乾、林松儒在「紅鷹釣魚場」附近之彰化縣彰化市
    ○○路○段三一六號前，拾獲蔡茂松持另一支不詳槍號制式九○手槍擊發後所遺
    留之彈殼三顆，始查悉上情。因認被告涉有槍砲彈藥刀械管制條例第七條第四項
    、第十二條第四項、刑法第二十八條之共同未經許可持有手槍子彈罪、同法第三
    百零四條之強制罪、第二百七十一條第二項殺人未遂罪等罪嫌云云。
二、按犯罪事實，應依證據認定之，無證據不得推定其犯罪事實刑事訴訟法第一百五
    十四條第二項定有明文。而認定不利於被告之事實，須依積極證據，苟積極證據
    不足為不利於被告之認定時，即應為有利於被告之認定，更不必有何有利之證據
    ；如未能發現相當證據，或證據不足以證明，自不能以推測或擬制之方法，以為
    裁判基礎。又刑事訴訟法第一百五十六條第二項規定：共同被告之自白，不得作
    為有罪判決之唯一證據，仍應調查其他必要之證據，以察其是否與事實相符。亦
    即仍須有補強證據以擔保該共同被告自白之真實性，始得採為斷罪之依據，並非
    絕對可由法院自由判斷該共同被告之自白或不利於己之陳述之證明力。若不為補
    強證據之調查，而專憑此項供述據為其他共同被告犯罪事實之認定，即與上開規
    定有違。而所謂補強證據，係指除該自白或不利於己之陳述本身之外，其他足以
    證明該自白或不利於己之陳述之犯罪事實確具有相當程度真實性之證據而言，雖
    所補強者，非以事實之全部為必要，但亦須因補強證據與自白或不利於己之陳述
    之相互利用，足使犯罪事實獲得確信者，始足當之。
三、本件公訴人認被告乙○○犯有前開犯行，無非以共同被告張福立於警、偵訊之供
    述及被害人陳瑞欽、證人陳琮祺、陳芳雲、卓志青警訊時之證詞，為其論據。惟
    查：(一)本件被告始終否認有何公訴人所指之犯罪事實，辯稱：伊不清楚蔡茂松前
    往找陳瑞欽之目的，中途上車後亦未經由聽聞蔡茂松談及此事，且伊在車上並未
    見到蔡茂松向窗外開槍示警之動作，直到蔡茂松開槍擊中陳瑞欽頭部時，伊才發
    現蔡茂松攜帶槍枝，且伊站立位置靠近廣場外側，距離被害人陳瑞欽父子較遠，
    手中剛好持有行動電話，可能因此而遭誤認持有槍枝各等語，核與共同被告蔡茂
    松於迭次審理時所述互核相符，應可認為真實。雖共同被告張福立於迭次審理時
    均稱：「‧‧‧途中蔡茂松有開槍，他開車窗對空中開了三槍，當時被告有在車
    上，他有聽到。」等語，惟張福立與被告均因涉犯共同未經許可持有手槍、子彈
    及殺人未遂等罪而遭警移送偵辦，張福立與被告自屬共同被告，則為擔保共同被
    告供述之真實性，依前開說明，自須有足以令人確信張福立於前開不利與被告之
    供述為真實之補強證據，始能採為論斷被告罪刑之依據。本院遍觀卷內證據，除
    張福立於警、偵訊及原審之前開不利被告之供述外，並無其他積極證據可證明被
    告確實有聽聞蔡茂松談及尋找陳瑞欽之目的，亦未聽到蔡茂松有向窗外開槍示警
    之動作，則尚難僅以張福立於警、偵訊所為不利被告之供述，遽以認定被告有共
    同持有槍枝之犯行，至為灼然。又證人陳琮祺、陳芳雲雖於警訊時指稱，被告亦
    持有手槍站立在後等語，然渠等二人嗣於偵查及原審審理時，均表明並未見到被
    告手中握有槍枝，僅能辨別其手中或口袋有東西等語，核與共同被告蔡茂松、張
    福立所稱被告未持槍下車等語相符。是依卷內觀之，僅能證明蔡茂松所持非僅有
    單一扣案手槍，尚難據為另一支槍號不詳之制式九○手槍係由被告分持，故被告
    並未持有槍枝甚明。從而本件既無被告之自白，復無其他補強之證據可資證明被
告確有前揭未經許可持有槍、彈之犯行，即不得僅憑共同被告張福立之前開供述
    ，作為不利被告之證據。(二)又共同被告蔡茂松、張福立於「名洋釣魚場」談論友
    人卓志青遭被害人陳琮琪毆打一事時，被告並未在場，駕車途中蔡茂松亦未將詳
    情告知被告，是被告對於蔡茂松與被害人陳瑞欽父子之仇怨關係並不清楚，僅於
    途中偶然臨時上車而同赴「紅鷹釣魚場」，實不足以認定被告對此部分有共同之
    殺人犯意。且被告於張福立駕車途中，並未聽聞蔡茂松有對空鳴槍之行為，已如
    前述，則被告既不知情蔡茂松欲前往「紅鷹釣魚場」作何事，其對蔡茂松、張福
    立未經與其謀議，進而對被害人陳瑞欽為殺人之實害舉動，實已逸脫於被告所能
    預見範圍之外，自無從令被告對證人蔡茂松、張福立殺人犯行負共犯之責。公訴
    人以被告在「紅鷹釣魚場」見到證人蔡茂松持槍抵住被害人陳瑞欽之腹部、臉部
    ，而認被告同具殺人故意，惟證人蔡茂松朝被害人陳瑞欽身體何部位以手槍抵住
    ，本係發生於被害人陳瑞欽應門後之瞬間，即令非屬被告所預見之範圍內，被告
    亦難迅速走脫而豁免責任，是公訴人認被告亦有參與殺人之犯意聯絡及行為分擔
    ，實嫌率斷，尚無足取。雖原審就被告被訴共同殺人未遂部分變更公訴人起所法
    條，改依恐嚇危害安全罪論處，惟查，恐嚇危害安全罪與殺人罪間，其訴之目的
    及侵害性行為之內容並不相同，非屬基本事實同一，自不得變更起訴法條。原審
    未查，遽為變更起訴法條，容有未當，併予說明。
四、綜上所陳，本件公訴意旨所執之上開證據，並不能證明公訴意旨所指之犯行，此
    外又無其他積極證據足以證明被告有共同未經許可持有槍械及共同妨害自由及殺
    人未遂之行為，自亦不得僅憑共同被告張福立之供述遽為不利被告之認定，是本
    件不能證明被告犯罪。原審疏未詳查，論處被告罪行，即有欠洽，被告上訴意旨
    執此指摘原審判決此部分不當，為有理由，本院應將原判決此部分及其應執行刑
    部分均撤銷，（原判決另部分共同行使變造國民身分證，業經撤回上訴在卷見本
    審卷第三十八頁）上訴部分為被告無罪之諭知。
五、據上論斷，應依刑事訴訟法第三百六十九條第一項前段、第三百六十四條、第三
    百零一條第一項，判決如主文。
本案經檢察官甲○○庭執行職務。
中      華      民      國    九十二     年      九      月    三十     日
                                   臺灣高等法院臺中分院刑事第六庭
                                         審判長法  官  李  文  雄
                                               法  官  陳  秀  
                                               法  官  陳  嘉  雄
右正本證明與原本無異。
如不服本判決應於收受送達後十日內向本院提出上訴書狀，其未敘述上訴之理由者並
得於提起上訴後十日內向本院補提理由書（均須按他造當事人之人數附繕本）。
                                               書記官  陳  信  和
中      華      民      國    九十二     年      十      月     二      日
                                                                        Ｆ


司法院資訊處製作；財團法人民間司法改革基金會備份。
